【裁判字號】    95,訴,2426
【裁判日期】    951030
【裁判案由】    毒品危害防制條例
【裁判全文】
臺灣高雄地方法院刑事判決              95年度訴字第2426號
公  訴  人  臺灣高雄地方法院檢察署檢察官
被      告  乙○○
上列被告因違反毒品危害防制條例案件，經檢察官提起公訴（95
年度毒偵字第4458號），及移送併辦（95年度毒偵字第4204號、
95年度毒偵字第4915號），嗣因被告就被訴事實為有罪之陳述，
經本院告知簡式審判程序意旨，並聽取公訴人及被告之意見後，
本院合議庭裁定由受命法官獨任依簡式審判程序審理，判決如下
：
    主  文
乙○○連續施用第一級毒品，累犯，處有期徒刑壹年，扣案如附
表編號1 、4 、6 、9 、10、11號所示之物均沒收銷燬；又連續
施用第二級毒品，累犯，處有期徒刑拾月，扣案如附表編號3 、
5 、7 、8 號所示之物均沒收銷燬。應執行有期徒刑壹年玖月，
扣案如附表編號1 、3 至11號所示之物均沒收銷燬。
    事  實
一、乙○○前於民國85年間，因違反麻醉藥品管理條例案件，經
    本院以85年度易字第8234號判決判處有期徒刑8 月確定，又
    於同年間，因違反肅清煙毒條例案件，經本院以85年度訴字
    第3475號判決判處有期徒刑3 年8 月確定，上揭2 案件之宣
    告刑，並據本院以86年度聲字第1068號裁定應執行有期徒刑
    4 年2 月確定，於92年1 月27日縮短刑期執行完畢出獄。另
    因施用毒品案件，經本院以89年度毒聲字第6275號裁定令入
    勒戒處所觀察、勒戒後，認有繼續施用毒品之傾向，經本院
    以89年度毒聲字第7019號裁定令入戒治處所施以強制戒治，
    嗣因認無繼續強制戒治之必要，經本院以90年度毒聲字第
    623 號裁定停止戒治，於90年2 月14日停止處分出監，嗣於
    同年9 月3 日保護管束期滿視為執行完畢，並經臺灣高雄地
    方法院檢察署檢察官於90年9 月13日以90年度戒毒偵字第
    10181 號不起訴處分確定。詎仍不知戒絕毒癮，明知海洛因
    及甲基安非他命分別係毒品危害防制條例第2 條第2 項第1
    款、第2 款所明定之第一、二級毒品，不得持有及施用，仍
    於前述觀察、勒戒及強制戒治執行完畢釋放後5 年內，復基
    於施用第一級毒品海洛因及第二級毒品甲基安非他命之概括
    犯意，自95年4 月25日晚間某時許起至95年6 月9 日下午某
    時許止，以每3 至5 日施用1 次之頻率，連續在其位於高雄
    市○○區○○路33號住處，以將第一級毒品海洛因摻入香煙
    內吸取其煙霧之方式施用第一級毒品海洛因多次，另將第二
    級毒品甲基安非他命置於玻璃球吸食器燒烤後吸取煙霧之方
    式施用第二級毒品甲基安非他命多次。嗣(1)於95年4 月26日
    15時分許，為警持本院核發之搜索票，在高雄市○○區○○
    路33號查獲，並扣得其所有如附表一編號1 至8 所示之物；
    (2)於95年5 月9 日23時40分許，因騎乘機車至高雄市○○區
    ○○街口不慎倒地，為警扶起時，所攜帶其所有如附表編號
    9 所示之海洛因1 包外露，經警詢問後主動告知為海洛因，
    因而查獲並扣得附表編號9 所示之物；(3)於95年6 月9 日19
    時30分許，因形跡可疑，為警在高雄市三民區○○○路514
    號前查獲，並扣得其所有如附表編號10、11所示之物；且均
    經其同意採尿送驗後均呈嗎啡及甲基安非他命陽性反應，始
    知上情。
二、案經高雄市政府警察局移送臺灣高雄地方法院檢察署檢察官
    偵查起訴及憲兵司令部鳳山憲兵隊、高雄市政府警察局苓雅
    分局報請臺灣高雄地方法院檢察署檢察官移送併案。
    理  由
一、按本件被告乙○○所犯係死刑、無期徒刑、最輕本刑為3 年
    以上有期徒刑以外之罪，其於準備程序就前揭被訴事實為有
    罪之陳述，經受命法官告知簡式審判程序之旨，並聽取其與
    公訴人之意見後，本院認無不得或不宜改依簡式審判程序進
    行之處，爰依刑事訴訟法第273 條之1 第1 項、第284 條之
    1 ，裁定本件由受命法官獨任進行簡式審判程序，合先敘明
    。
二、訊據被告乙○○對於上揭犯罪事實坦承不諱。且查：
  (一)被告為警查獲後，於95年4 月26日23時10分許、95年5 月10
    日2 時27分許、95年9 月9 日23時20分許所採集之尿液，經
    送驗結果，均呈嗎啡及甲基安非他命陽性反應，此有高雄醫
    學大學附設中和醫院95年7 月11日報告編號9507-27 號、高
    雄市立凱旋醫院95年5 月21日轉碼編號A00000000 號、95年
    6 月19日轉碼編號A00000000 號濫用藥物尿液檢驗報告各1
    紙、臺灣高雄地方法院檢察署扣押物品清單、高雄市政府警
    察局保安警察大隊刑案移送專責組偵辦毒品危害防制條例嫌
    疑人尿液採證代碼對照表、高雄市政府警察局苓雅分局福德
    二所濫用藥物尿液檢體監管紀錄表各1 份附卷可稽（見95年
    度毒偵字第4204號卷第55頁、95年度毒偵字第4458號卷第19
    頁、95年度毒偵字第4915號卷第25頁、95年度毒偵字第4204
    號卷第27頁、高雄市政府警察局刑案偵查卷第16頁、高雄市
    政府警察局苓雅分局刑案偵查卷第33頁）。另扣案如附表編
    號1 、4 、6 、9 、10、11所示之物，經分別送往法務部調
    查局、高雄醫學大學附設中和紀念醫院鑑定結果，均確含第
    一級毒品海洛因成分，此有如附表各編號所示之鑑定通知書
    在卷可佐。又扣案如附表編號3 、5 、7 、8 所示之物，經
    送請高雄醫學大學附設中和紀念醫院檢驗結果，確呈第二級
    毒品甲基安非他命之陽性反應，此有如附表各編號所示之檢
    驗報告各1 份存卷可參，此外，復有搜索扣押筆錄、扣押物
    品目錄表各3 份附卷足佐。是被告上揭出於任意性之自白與
    事實相符，應堪採為被告有罪之證據，則被告連續施用第一
    級毒品海洛因及第二級毒品甲基安非他命多次之犯行，堪以
    認定。
  (二)被告前因施用毒品案件，經本院以89年度毒聲字第6275號裁
    定令入勒戒處所觀察、勒戒後，認有繼續施用毒品之傾向，
    經本院以89年度毒聲字第7019號裁定令入戒治處所施以強制
    戒治，嗣因認無繼續強制戒治之必要，經本院以90年度毒聲
    字第623 號裁定停止戒治，於90年2 月14日停止處分出監，
    嗣於同年9 月3 日保護管束期滿視為執行完畢，並經臺灣高
    雄地方法院檢察署檢察官於90年9 月13日以90年度戒毒偵字
    第10181 號不起訴處分確定，此有本院院內索引卡紀錄表報
    表、臺灣高等法院被告前案紀錄表各1 紙在卷足參，其於前
    案觀察、勒戒及強制戒治執行完畢後，5 年內再犯本件施用
    毒品罪之事實，事證明確，應予依法論科。
三、查被告乙○○行為後，94年2 月2 日修正公布之刑法，業於
    95年7 月1 日施行，新刑法第2 條第1 項之規定，係規範行
    為後法律變更所生新舊法律比較適用之準據法，於新刑法施
    行後，應適用新刑法第2 條第1 項之規定，為「從舊從輕」
    之比較。本案涉及法律變更之部分如下：
  (一)被告行為後業已刪除刑法第56條連續犯之規定，被告所犯數
    次施用第一級、第二級毒品犯行，即應論以數罪分論併罰，
    此刪除雖非犯罪構成要件之變更，但顯已影響行為人刑罰之
    法律效果，自屬法律有變更，依新法第2 條第1 項規定，比
    較新、舊法結果，仍應適用較有利於被告之行為時法律即修
    正前刑法第56條論以連續犯。
  (二)被告行為時刑法第47條原規定「受有期徒刑之執行完畢，或
    受無期徒刑或有期徒刑一部之執行而赦免後，5 年內再犯有
    期徒刑以上之罪者，為累犯，加重本刑至二分之一」，新法
    第47條第1 項則規定「受徒刑之執行完畢，或一部之執行而
    赦免後，5 年以內故意再犯有期徒刑以上之罪者，為累犯，
    加重本刑至二分之一」，其立法理由為累犯以出於故意再犯
    者為限，並刪除依軍法受裁判者，不適用累犯之規定。被告
    有如事實欄所載前科，於5 年以內再故意犯本件有期徒刑以
    上之罪，不論依修正前之刑法第47條，或修正後之刑法第47
    條第1 項之規定，均構成累犯，對被告而言並無有利或不利
    之情形，自不生新舊法比較之問題，應逕依修正前之刑法第
    47條，論以累犯。
  (三)被告行為時刑法第51條規定：「數罪併罰，分別宣告其罪之
    刑，依左列各款定其應執行者：」，其中第5 款規定：「宣
    告多數有期徒刑者，於各刑中之最長期以上，各刑合併之刑
    期以下，定其刑期。但不得逾20年。」，修正後刑法第51條
    第5 款規定：「宣告多數有期徒刑者，於各刑中之最長期以
    上，各刑合併之刑期以下，定其刑期。但不得逾30年。」比
    較結果，修正後之刑法並非較有利於被告，依刑法第2 條第
    1 項前段之規定，仍應依修正前刑法，定其應執行之刑。
四、查海洛因、甲基安非他命分別係毒品危害防制條例第2 條第
    2 項所稱之第一級、第二級毒品，不得非法持有、施用。核
    被告乙○○所為，係犯毒品危害防制條例第10條第1 項之施
    用第一級毒品罪及同條第2 項之施用第二級毒品罪。其施用
    第一級、第二級毒品前後，持有海洛因、甲基安非他命之低
    度行為，應為施用之高度行為所吸收，不另論罪。又被告先
    後多次施用第一級、第二級毒品等犯行，均時間緊接，犯罪
    構成要件亦均相同，顯各係基於概括犯意反覆為之，為連續
    犯，應依刑法第56條各論以一罪，並均加重其刑。被告所犯
    上述2 罪，犯意各別，行為互殊，應分論併罰。被告前於85
    年間，因違反麻醉藥品管理條例案件，經本院以85年度易字
    第8234號判決判處有期徒刑8 月確定，又於同年間，因違反
    肅清煙毒條例案件，經本院以85年度訴字第3475號判決判處
    有期徒刑3 年8 月確定，上揭2 案件之宣告刑，並據本院以
    86 年 度聲字第1068號裁定應執行有期徒刑4 年2 月確定，
    於92 年1月27日縮短刑期執行完畢出獄，此有臺灣高等法院
    被告前案紀錄表1 份附卷可憑，其前受有期徒刑之執行完畢
    後，5 年內再犯本件有期徒刑以上之罪，為累犯，應依刑法
    第47條之規定，遞加重其刑。另本件起訴書於起訴事實雖僅
    記載被告自95年4 月25日起至95年5 月9 日止，連續施用第
    一級毒品海洛因及第二級毒品甲基安非他命多次之犯行，然
    檢察官就犯罪事實一部起訴者，其效力及於全部，被告其餘
    數次施用海洛因及甲基安非他命之犯行，與前揭業經起訴有
    罪部分，時間緊接且犯罪構成要件相同，顯係基於概括犯意
    而為之，有連續犯裁判上一罪關係，並經檢察官移請併辦審
    理，本院自得併予審理，併此敘明。爰審酌被告經觀察、勒
    戒及強制戒治後，仍未能戒絕其毒癮，連續施用第一、二級
    毒品多次，足證前開保安處遇措施已難矯治其惡性，惟念其
    於犯罪後坦承犯行及所犯為自戕行為等一切情狀，分別量處
    如主文所示之刑，並定其應執行刑，以資懲儆。
五、末按查獲之第一、二級毒品及專供製造或施用第一、二級毒
    品之器具，不問屬於犯人與否，均沒收銷燬之，毒品危害防
    制條例第18條第1 項前段定有明文。查扣案之不明粉末共計
    11包（即附表編號1 、9 、10號）、不明晶體2 包（即附表
    編號3 號），經鑑定結果分別確含第一級毒品海洛因、第二
    級毒品甲基安非他命之成分，業如上述，且該包裝袋因與其
    內之毒品業已無法析離，應分別將之同視為第一、二級毒品
    ，從而不問屬於犯人與否，爰併依上開規定宣告沒收銷燬之
    。而鑑驗所耗損之毒品，既已費失，自無庸宣告沒收銷燬。
    又扣案如附表編號4 、6 、11號所示之物，確呈第一級毒品
    海洛因陽性反應；附表編號5 、7 、8 號所示之物經鑑定結
    果，確呈第二級毒品甲基安非他命陽性反應，已如前述，顯
    見此等物品與第一級毒品海洛因、第二級毒品甲基安非他命
    無法析離，自應視同第一級毒品海洛因及第二級毒品甲基安
    非他命，應併依上開規定沒收銷燬之。至扣案如附表編號2
    所示之物，經送請法務部調查局檢驗結果，未發現含法定毒
    品成分，有該附表編號2 所示之報告可稽，自非違禁物；另
    被告於95年4 月26日為警查獲時查扣之空夾鍊袋1 批、電擊
    棒1 支、監視器攝影鏡頭1 組、手機2 支、監視錄影機1 臺
    、監視錄影帶1 捲、監視器螢幕2 臺、磅秤1 台等物，並無
    證據顯示與被告本案犯行具有關連性，且檢察官並未舉證證
    明為違禁物，均不予宣告沒收，附此敘明。
據上論斷，應依刑事訴訟法第273 條之1 第1 項、第284 條之1
、第299 條第1 項前段，毒品危害防制條例第10條第1 項、第2
項、第18條第1 項前段、第23條第2 項，刑法第11條、第2 條第
1 項前段、修正前刑法第56條、第47條、第38條第1 項第2 款、
第51條第5 款、第9 款，判決如主文。
本案經檢察官甲○○到庭執行職務。
中    華    民    國    95    年    10    月    30    日
                  鳳山刑事第1 庭      法  官  林芳華
以上正本證明與原本無異。
如不服本判決，應於判決送達後10日內，向本院提出上訴狀。
中    華    民    國    95    年    10    月    30    日
                                      書記官  黃靖媛
附錄本案論罪科刑法條：
毒品危害防制條例第10條
施用第一級毒品者，處6月以上5年以下有期徒刑。
施用施用第二級毒品者，處3年以下有期徒刑。
附表
┌──┬────┬───┬───────────────┐
│編號│扣案物品│數量  │ 扣案物檢驗結果               │
├──┼────┼───┼───────────────┤
│ 1  │海洛因  │6包   │法務部調查局95年6 月6日 調科壹│
│    │        │      │字第220023329 號鑑定通知書鑑定│
│    │        │      │結果均含海洛因成分（合計淨重  │
│    │        │      │2.7 公克，空包裝總重1.15公克）│
│    │        │      │（見95年度毒偵字第4204號卷第38│
│    │        │      │頁）                          │
├──┼────┼───┼───────────────┤
│ 2  │白色粉末│1包   │法務部調查局95年6 月6日 調科壹│
│    │        │      │字第220023329 號鑑定通知書，鑑│
│    │        │      │定結果無毒品反應（見95年度毒偵│
│    │        │      │字第4204號卷第38頁）          │
├──┼────┼───┼───────────────┤
│ 3  │安非他命│2包   │高雄醫學大學附設中和紀念醫院報│
│    │        │      │告日期95年6 月27日報告編號    │
│    │        │      │0000-000號檢驗報告結果呈甲基安│
│    │        │      │非他命陽性反應（驗前淨重0.06公│
│    │        │      │克，驗後淨重0.05 公 克，含殘留│
│    │        │      │甲基安非他命無法剝離之包裝袋1 │
│    │        │      │個）、編號0000-000號檢驗報告結│
│    │        │      │果呈甲基安非他命陽性反應（驗前│
│    │        │      │淨重0.09公克，驗後淨重0.07公克│
│    │        │      │，含殘留甲基安非他命無法剝離之│
│    │        │      │包裝袋1 個）（見95年度毒偵字第│
│    │        │      │54頁、第55頁）                │
├──┼────┼───┼───────────────┤
│ 4  │殘有海洛│3包   │高雄醫學大學附設中和紀念醫院報│
│    │因之殘渣│      │告日期95年8 月15日報告編號    │
│    │袋      │      │0000-000號、0000-000號、      │
│    │        │      │0000-000 號 檢驗報告結果呈海洛│
│    │        │      │因陽性反應（見本院卷第36 頁 、│
│    │        │      │第37頁、第38頁）              │
├──┼────┼───┼───────────────┤
│ 5  │殘有甲基│1包   │高雄醫學大學附設中和紀念醫院報│
│    │安非他命│      │告日期95年8 月15日報告編號    │
│    │之殘渣袋│      │0000-000號檢驗報告結果呈甲基安│
│    │        │      │非他命陽性反應（見本院卷第35頁│
│    │        │      │）                            │
├──┼────┼───┼───────────────┤
│ 6  │殘有海洛│3支   │高雄醫學大學附設中和紀念醫院報│
│    │因之吸管│      │告日期95年8 月15日報告編號    │
│    │        │      │0000-000號、0000-000號、      │
│    │        │      │0000-000 號 檢驗報告結果呈海洛│
│    │        │      │因陽性反應（見本院卷第39 頁 、│
│    │        │      │第43頁、第44頁）              │
├──┼────┼───┼───────────────┤
│ 7  │殘有甲基│4支   │高雄醫學大學附設中和紀念醫院報│
│    │安非他命│      │告日期95年8 月15日報告編號    │
│    │之吸管  │      │0000-000、0000-000號、0000-000│
│    │        │      │號、0000-000號檢驗報告結果呈甲│
│    │        │      │基安非他命陽性反應（見本院卷第│
│    │        │      │40頁、第41頁、第42頁、第45頁）│
├──┼────┼───┼───────────────┤
│ 8  │殘有甲基│1組   │高雄醫學大學附設中和紀念醫院報│
│    │安非他命│      │告日期95年8 月15日報告編號    │
│    │之吸食器│      │0000-000號檢驗報告結果呈甲基安│
│    │        │      │非他命陽性反應（見本院卷第46頁│
│    │        │      │）                            │
├──┼────┼───┼───────────────┤
│ 9  │海洛因  │1包   │法務部調查局95年7 月4日 調科壹│
│    │        │      │字第220023506 號鑑定通知書（淨│
│    │        │      │重0.7 公克，空包裝重0.25公克）│
│    │        │      │（見本院卷第23頁）            │
├──┼────┼───┼───────────────┤
│ 10 │海洛因  │4包   │法務部調查局95年9 月24 日 調科│
│    │        │      │壹字第0952301867 0號鑑定通知書│
│    │        │      │（合計淨重5.88公克，空包裝總重│
│    │        │      │1.9 公克）（見本院卷第70頁）  │
├──┼────┼───┼───────────────┤
│ 11 │殘有海洛│1支   │高雄醫學大學附設中和紀念醫院報│
│    │因之香菸│      │告日期95年9 月12日報告編號    │
│    │        │      │9509-24 號檢驗報告結果呈海洛因│
│    │        │      │陽性反應（見本院卷第68頁）    │
└──┴────┴───┴───────────────┘


司法院資訊處製作；財團法人民間司法改革基金會備份。
